臺灣高等法院臺中分院刑事判決　　　　　　　民國九十三年度上訴字第二三七號
　　上　訴　人
　　即　被　告　乙○○
　　選任辯護人　林益輝
　　上　訴　人
　　即　被　告　丁○○
　　選任辯護人　楊雯齡
右上訴人等因業務過失致死案件，不服臺灣台中地方法院中華民國九十二年十二月十
八日第一審判決（民國九十二年度交訴字第一一五號，起訴案號：臺灣台中地方法院
檢察署民國九十二年度偵字第一一三三四號，併辦檢察署民國九十二年度偵字第六八
二六號），提起上訴，本院判決如左：
    主      文
上訴駁回。
    事      實
一、乙○○係受僱於新瑞德貨運股份有限公司以駕駛營業拖車為業，係以駕駛為其從
    事業務之人。於民國（下同）九十一年五月十四日下午九時許，將其所駕駛之車
    號八Ｋ─一八二號營業大貨車之ＤＣ─四九號拖車部分，停放在臺中縣大肚鄉○○路○段一七０號前，其原應注意不得利用道路放置拖車及停放於路邊之車輛，
    在夜間無燈光設備之道路，應顯示停車燈光及反光標誌等規定，而依當時情形又
    無不能注意之情事，竟疏於注意及此，而將車號ＤＣ─四九號拖車未顯示任何停
    車燈光及反光標誌即停放上址。於同日下午十時五分許，適有鄭秀珠自其臺中縣
    大肚鄉○○路○段二０八號住處由南往北方向行走，行經乙○○所停放拖車之後
    方。另適有丁○○騎乘車號ＨＫ九─六八三號機車，沿同縣大肚鄉○○路○段由
    南往北方向行駛，行經同縣大肚鄉○○路○段一百七十號前，原應注意車輛行駛
    時，駕駛人應注意車前狀況，並隨時採取必要之安全措施，而依當時情形並無不
    能注意之情狀，竟疏於注意而貿然前行，而撞及行走於車號ＤＣ─四九號拖車後
    方之鄭秀珠後，丁○○騎乘之機車再行追撞停放於路旁之車號ＤＣ─四九號之拖
    車，致使鄭秀珠顱內出血、胸腔內出血、頭胸部挫傷經送醫後不治死亡。丁○○
    則受有頭部外傷蜘蛛膜下腔出血、顱內出血、右顴骨骨折、左結膜下出血等傷害
    。
二、案經鄭秀珠之夫丙○○及丁○○訴由臺灣臺中地方法院檢察署檢察官偵查起訴。
    理      由
一、訊據上訴人即被告乙○○固不否認將車號ＤＣ─四九號拖車停放於上址及未設置
    任何標示等情，辯稱：現場燈光很亮，且伊的車子沒有動，伊沒有過失。是機車
    超速，撞到被害人，之後才撞到伊的貨車。肇事現場並沒有禁止停車，而且伊將
    車停在路邊，伊只是違規而已，過失是被告丁○○來撞伊的車各等語云云；上訴
    人即被告丁○○對肇事致被害人鄭秀珠死亡之犯罪事實坦承不諱，陳稱：伊承認
    有過失，但乙○○如果不將車停在那裡，被害人不用繞過車子走到慢車道讓伊撞
    到，所以乙○○也有過失云云。經查：
  (1)被告乙○○固辯稱肇事現場燈光很亮，且伊的車子沒有動，伊沒有過失云云。然
    查，本件車禍發生之現場，告訴人丙○○陳稱：「（車禍地點有無路燈？）有路
    燈，但是暗暗的，晚上不太亮。」等語，被告丁○○亦供稱：跟平常一樣往回家
    路上，那裡燈光昏暗，那裡有廣告看板擋住路燈，所以伊注意不到有拖板車等語
    ，且依附卷現場照片所示，肇事當時現場之光線明顯不足（見相驗卷第十六頁至
    第二十頁、九十二年度偵字第六八二六號卷第三十六頁），而原審法院於九十二
    年九月二十四日履勘現場結果：肇事現場於路邊招牌旁有一小型路燈，前後兩盞
    路燈相距約五十公尺，路旁房子距馬路邊緣甚遠，肇事地點為省道臺一線，車流
    量大，亦經該院勘驗屬實並製有勘驗筆錄附卷可稽（見一審卷第十四頁），是以
    肇事現場僅於路邊招牌旁有一小型路燈，兩盞路燈間又相距約五十公尺，參以附
    卷之肇事現場照片及告訴人丙○○、被告丁○○之陳述，肇事現場於夜間雖有路
    燈，但明顯光線不足，是被告辯稱肇事現場燈光很亮云云，不足採信。
  (2)依附卷道路交通事故現場圖所示，本件肇事應係被告丁○○先行撞擊被害人鄭秀
    珠後，被告丁○○騎乘之機車再行追撞停放於路旁之車號ＤＣ─四九號之拖車。
    就此，被告乙○○另辯稱：是機車超速，撞到被害人，之後才撞到伊的貨車。肇
    事現場並沒有禁止停車，而且伊將車停在路邊，伊只是違規而已，過失是被告丁○○來撞伊的車云云。然本件事故現場雖無禁止停車之標誌、標線，然依道路交
    通安全規則拖車停放於道路已係違規行為，且肇事現場臺中縣烏日鄉○○路○段
    之慢車道路寬為四點九公尺，而被告乙○○停車後，乙○○停車位置距離車到邊
    線僅約一點三公尺，即被告乙○○停車佔用慢車道達三點六公尺，而被害人鄭秀
    珠係因被告乙○○停車佔用慢車道，方需繞道行走於拖車後方進入慢車道，致遭
    為注意車前狀況之被告丁○○騎乘之機車撞擊，被告乙○○自有肇事因素，且被
    告丁○○係依規定騎乘重型機車行駛於慢車道，而肇事時間為夜間十時五分許，
    以肇事現場當時照明不清之情形，被告乙○○未顯示停車燈光或放置反光標誌，
    並違規於道路停放拖車，以被告丁○○行駛之動線及現場情況觀之，縱被告丁○○未撞擊被害人鄭秀珠，亦會逕自撞擊被告乙○○停放之拖車，是以被告乙○○
    有過失之責甚明。臺灣省行車事故鑑定委員會九十二年四月九日府覆議字第九二
    一○一七七號函附鑑定意見雖認丁○○於夜晚駕駛重機車，未注意車前狀況，與
    行人鄭秀珠於夜晚進入道路未注意左側來車，同為肇事原因，乙○○無肇事因素
    。有該函附於偵查卷中可稽。雖被告丁○○未注意車前狀況及被害人進入道路未
    注意左側來車確為肇事原因，然該鑑定意見漏未斟酌被害人鄭秀珠進入慢車道之
    原因係被告乙○○違規停車及被告乙○○於夜間照明不清之情形停車未顯示停車
    燈光或放置反光標誌亦係被告丁○○肇事之原因，是以本院認該鑑定意見關於被
    告乙○○無肇事因素部分並不可採。
  (3)被告丁○○對於有未注意車前狀況之過失致被害人鄭秀珠死亡之犯罪事實坦承不
    諱，而本件車禍被害人鄭秀珠因此受傷死亡，亦經臺灣臺中地方法院檢察署檢察
    官督同檢驗員相驗屬實，製有相驗筆錄、相驗屍體證明書、驗斷書在卷可憑，告
    訴人丁○○亦因本件車禍受有頭部外傷蜘蛛膜下腔出血、顱內出血、右顴骨骨折
    、左結膜下出血等傷害，亦有光田綜合醫院診斷證明書附卷可考，此外復有現場
    照片、道路交通事故調查報告表、乙○○駕照影本、原審法院勘驗筆錄在卷可稽
    。按駕駛人應注意車前狀況，隨時採取必要安全措施；停放於路邊之車輛、在夜
    間無燈光設備或照明不清之道路，均應顯示停車燈光或反光標識；不得利用道路
    放置拖車，道路交通安全規則第九十四條第三項、第一百十二條第一項第十三款
    及第一百四十條第四款分別定有明文。被告二人駕車自應注意上述道路交通安全
    規定。依附卷之交通事故調查報告表（一）所載，本件肇事時、地之天候、路況
    皆良好。則肇事時，被告二人亦均無不能注意之情事。被告二人竟疏未注意及此
    ，被告乙○○未依規定停放拖車及被告丁○○貿然前行，致撞及被害人鄭秀珠及
    丁○○撞擊行人後復撞擊李庚軒之車輛受傷，足証被告乙○○之違規停車行為及
    被告丁○○之駕車失當行為，均有過失甚明。雖被害人鄭秀珠珠於夜晚進入道路
    未注意左側來車及告訴人丁○○未注意車前狀況，亦均與有過失，然此並不解免
    被告乙○○及被告丁○○過失之責。再者，被害人鄭秀珠確因本件車禍，顱內出
    血致死，亦經臺灣臺中地方法院檢察署檢察官相驗屬實有如前述，則被告乙○○
    之違規停車及被告丁○○之駕車失當之過失行為，與被害人鄭秀珠之死亡及告訴
    人丁○○之受傷結果間，自具有相當因果關係。本件事證明確，被告乙○○過失
    致死及過失傷害犯行及被告丁○○過失致死犯行均堪以認定。
二、上訴人即被告乙○○平日以駕駛營業拖板車為業，為從事駕駛業務之人，其於執
    行業務中肇事致被害人鄭秀珠死亡、被害人丁○○受傷，核上訴人即被告乙○○
    所為，係犯刑法第二百七十六條第二項之業務過失致人於死罪及同法第二百八十
    四條第二項前段之業務過失傷害罪；上訴人即被告丁○○所為則係犯同法第二百
    七十六條第一項之過失致死罪。被告乙○○一過失行為觸犯前開二罪，為想像競
    合犯，應從一重之同法第二百七十六條第二項之業務過失致死罪論處。被告乙○○業務過失傷害部分，經檢察官移請併案審理，本院認移送併辦部分與起訴部分
    有裁判上一罪關係，自可一併審究，附此敘明。原判決因依刑法第二百七十六條
    第一項第二項，二百八十四條第二項前段、第五十五條、第四十一條第一項前段
    、罰金罰鍰提高標準條例第一條前段、第二條，爰審酌被告二人過失程度之輕重
    、被害人鄭秀珠、丁○○亦與有過失、被告二人肇事後態度、及肇事後被告二人
    均尚未能與被害人家屬達成民事和解賠償損害等一切情狀，依序量處丁○○有期
    徒刑捌月，乙○○有期徒刑陸月，乙○○部分另並諭知易科罰金之折算標準，其
    認事用法及量刑均無不合，上訴人乙○○仍執陳詞，否認犯罪，上訴人丁○○認
    原判決量刑過重云云，均無理由，應予駁回。
三、據上論斷，應依刑事訴訟法第三百六十八條，判決如主文。
本案經檢察官甲○○到庭執行職務。
中      華      民      國      九十三  年      三      月      三十一  日
                                臺灣高等法院臺中分院刑事第六庭
        審判長法  官  李  文  雄
                                            法  官  陳  秀  
                                            法  官  陳  嘉  雄
右正本證明與原本無異。
丁○○不得上訴。乙○○得上訴。
如不服本判決應於收受送達後十日內向本院提出上訴書狀，其未敘述上訴之理由者並
得於提起上訴後十日內向本院補提理由書（均須按他造當事人之人數附繕本）。
                                            書記官  陳  信  和
中      華      民      國      九十三  年      四      月      一      日
                                                                        Ａ
